【裁判字號】    90,台上,4231
【裁判日期】    900712
【裁判案由】    偽造文書
【裁判全文】
最高法院刑事判決                                九十年度台上字第四二三一號
    上  訴  人  甲○○
右上訴人因偽造文書案件，不服台灣高等法院中華民國八十八年四月十五日第二審判
決（八十八年度上訴字第一四八號，起訴案號：台灣板橋地方法院檢察署八十六年度
偵字第二一一五六號），提起上訴，本院判決如左：
    主  文
原判決關於偽造私文書部分撤銷，發回台灣高等法院。
    理  由
本件原判決認定鍾濃友、王漢忠二人（均業經一審處刑確定）共同意圖為自己不法之
所有，基於犯意之聯絡，共同謀議將車禍事故撞毀之車輛利用「借屍還魂」之手法改
裝後出售牟利，其方法係由陳天輔（亦經一審處刑確定）於民國八十六年八月底、九
月初，先後聯絡王漢忠表示有車號ＨＢ－六七三五號豐田廠牌及車號Ｋ四－四七八六
號皮姆威廠牌之事故車各一部可供頂拼，王漢忠、鍾濃友遂再在大溪廢車處理廠，各
以新台幣（下同）二十八萬元及四十五萬元之價格，向陳天輔購得上開事故車二部，
取得該等事故車之車籍資料、證件及車體，並將該二部汽車過戶於鍾濃友名下，且由
王漢忠與綽號「阿龍」之不詳成年男子，另基於竊盜概括犯意之聯絡，以每部三萬元
及四萬五千元之代價，委請「阿龍」竊取與前開豐田廠牌及皮姆威廠牌同型之車輛，
「阿龍」即分別於同年九月五日，在台北市○○區○○路二段一七四號前，竊取貽立
有限公司所有之車牌ＡＦ－五二八八號豐田廠牌同型汽車一部，及於同年八月三十日
，在台北縣中和市○○街六十七號前，竊取順廉空調工程有限公司所有之車號ＵＸ－
六五六五號皮姆威廠牌同型汽車一部，得手後交付予王漢忠及鍾濃友，王、鍾二人再
以每部三萬元之代價，將前述二部汽車交予與其等基於共同偽造準私文書犯意聯絡之
上訴人甲○○，復轉交與其有共同及概括犯意聯絡之成年男子鄭國勝（未經起訴），
連續偽造該二部汽車之車身及引擎號碼，偽造完成後，並頂拼車牌，交回予王漢忠、
鍾濃友伺機出售，上訴人則從每一部汽車獲取五千元之不法利益，均足以生損害於公
路監理主管機關車籍管理之正確性、上開汽車製造廠商之信譽，與失竊汽車所有人、
使用人之權益，嗣經警循線查獲等情。因而撤銷第一審關於本部分之不當科刑判決，
改判論處上訴人以共同連續偽造私文書，足以生損害於公眾及他人罪刑，固非無見。
惟查：上訴期間為十日，自送達判決後起算；又第二審法院認為上訴不合法律上之程
式或法律上不應准許或其上訴權已經喪失者，應以判決駁回之，刑事訴訟法第三百四
十九條前段、第三百六十七條前段分別定有明文。查本件上訴人於第一審初次審理時
已供陳其住所為台北縣新莊市○○路○段一四九巷二十二弄四號二樓，嗣於該審各次
調查、審理時，皆未對其住所有變更之陳述，有該審各次之訊問、審判筆錄可證。而
第一審於判決後，即於八十七年一月十九日將刑事判決書依上訴人所述前開地址送達
於上訴人，亦有法院送達證書附於第一審卷足稽（見一審卷第五十八頁）。然上訴人
竟遲至八十七年七月十七日始具狀向原審法院提起第二審上訴，此並有上訴人之刑事
上訴狀存卷足憑（見二審卷第八頁），其上訴似已逾十日之上訴期間。故第一審法院
亦因之認本件上訴人部分業經判決確定而將上訴人函送台灣板橋地方法院檢察署執行
，並有該院八十七年二月二十一日板院文刑孝八六訴二八二六字第一一八○三號函稿
可按（見一審卷第五十九頁）。雖上訴人於其前述之刑事上訴狀內明，其於八十七
年一月十九日上開刑事判決書送達日期已遷移居所至嘉義縣竹崎鄉○○村○道頭二十
九號，並主張原刑事判決書之送達尚未合法生效，致本件關於渠之部分仍未確定，第
一審法院法官亦於其狀上批示：「聯絡檢方執行科還卷，並送上訴」，但本件上訴人
之第二審上訴究竟是否已逾十日之上訴期間﹖攸關原審是否應以上訴人之上訴權已經
喪失為由而以程序判決駁回其上訴，乃原審竟未予調查究明，並於判決中說明其理由
，即逕為實體之判決，自嫌率斷，並有應於審判期日調查之證據未予調查及判決不載
理由之違法。上訴意旨指摘原判決不當，非全無理由，應認原判決關於偽造私文書部
分有撤銷發回更審之原因。
據上論結，應依刑事訴訟法第三百九十七條、第四百零一條，判決如主文。
中      華      民      國     九十     年      七      月     十二     日
                              最高法院刑事第十庭
                                  審判長法官  陳  炳  煌
                                        法官  陳  正  庸
                                        法官  韓  金  秀
                                        法官  吳  信  銘
                                        法官  徐  文  亮
      右正本證明與原本無異
                                              書  記  官
中      華      民      國     九十     年      七      月     十九     日


司法院資訊處製作；財團法人民間司法改革基金會備份。
